臺灣高等法院刑事判決　　　　　　　 94年度交上易字第255號
上　訴　人
即　被　告　甲○○
上列上訴人因過失傷害案件，不服臺灣板橋地方法院93年度交易
字第224號，中華民國94年7月28日第一審判決（起訴案號：臺灣
板橋地方法院檢察署93年度偵字第11227號），提起上訴，本院
判決如下：
    主  文
上訴駁回。
甲○○緩刑肆年。
    事  實
一、甲○○係貨車之司機，為從事駕駛業務之人，於民國（下同
    ）92年12月13日上午10時許，駕駛車號T2-4067 號自小貨車
    （起訴書誤載為T4-4067號，應予更正），駛至臺北縣中和
    市○○路1180號（起訴書誤載為118號，應予更正）前之人
    行道卸貨（木材）後，正由人行道朝中正路方向倒車，欲行
    至中正路慢車道後往新莊方向駛去時，理應注意汽車倒車時
    ，應顯示倒車燈光或由駕駛人表示左臂平伸，以手掌向後並
    前後擺動之手勢後，謹慎緩慢後倒，並應注意其他車輛及行
    人，而依當時情形，又無不能注意之情事，竟疏於注意即貿
    然倒車，適有乙○○騎乘車號GDS-907號重型機車，沿中正
    路往新莊方向行駛，行經該處時，見狀閃避不及，甲○○所
    駕駛自小貨車之車尾部分因而撞擊乙○○所騎乘重型機車之
    右前車頭部分，致乙○○當場人車倒地，受有右側面部挫傷
    併血腫（起訴書誤載為水腫，應予更正）、右膝及左小腿挫
    傷、擦傷之傷害。
二、案經被害人乙○○訴由臺北縣政府警察局中和分局報請臺灣
    板橋地方法院檢察署檢察官偵查起訴。
    理  由
一、訊據被告甲○○在本院審理中，對於前揭事實已坦承不諱。
    復查：
  (一)被告之自白核與告訴人乙○○於警詢時及檢察官偵查中指訴
    之情節相符，並有臺北縣政府警察局中和分局查訪表2件、
    道路交通事故現場圖1件、道路交通事故調查報告表(一)、(二)
    各1件、汽車行車執照影本1件、證號查詢汽車駕駛人資料1
    件，及肇事現場、車損照片19幀在卷可稽（見93年度偵字第
    11227號卷第32頁至第46頁）。次查，告訴人乙○○於警詢
    及檢察官偵查中之指訴，雖屬被告以外之人於審判外之言詞
    陳述；臺北縣政府警察局中和分局查訪表、道路交通事故現
    場圖、道路交通事故調查報告表(一)、(二)、汽車行車執照影本
    、證號查詢汽車駕駛人資料，及肇事現場、車損照片則屬被
    告以外之人於審判外之書面陳述；然告訴人乙○○於檢察官
    偵查中之指訴並無顯不可信之情況，其餘文書則係承辦本案
    之警員偵辦本案職務上所製作之紀錄文書，亦無顯不可信之
    情況，分別依刑事訴訟法第159條之1第2項、第159條之4第1
    款之規定，均得為證據。被告之自白核與事實相符，自屬可
    信。
  (二)按汽車倒車時，應顯示倒車燈光或由駕駛人表示左臂平伸，
    手掌向後並前後擺動之手勢，道路交通安全規則第91條第5
    款定有明文。被告為考領有合格駕駛執照之人，對此自應知
    之甚詳，且依卷附現場照片、道路交通事故調查報告表所載
    ，肇事當時並無不能注意之情事，其竟疏未注意，則被告對
    本件事故之發生應有過失甚明。再查，被告於人行道卸貨後
    ，朝中正路方向倒車，此種舉措事然出突然，尚非騎乘機車
    在道路上正常行進之告訴人所得預見，亦屬無從防範，自難
    課告訴人以過失之責。本件交通事故發生之原因經請臺灣省
    臺北縣區車輛行車事故鑑定委員會鑑定，及臺灣省車輛行車
    事故覆議鑑定委員會覆議結果，認被告駕駛自小貨車，由路
    外倒車進入車道，未讓車道上行駛中車輛先行，為肇事原因
    ，而告訴人駕駛普通重機車無肇事因素，有臺灣省臺北縣區
    車輛行車事故鑑定委員會94年1月14日北縣鑑字第931887 號
    鑑定意見書、臺灣省車輛行車事故覆議鑑定委員會94年5 月
    17日府覆議字第0940100269號函文各1件在卷可參（見原審
    卷第14頁至第16頁及第60頁）；亦同此見解。又查，被害人
    因本件車禍受有右側面部挫傷併血腫、右膝及左小腿挫傷、
    擦傷之傷害等情，有中英醫院診斷證明書1件在卷可憑（見
    偵查卷宗第68頁）；被告未遵守交通安全規定，違規倒退以
    致肇事，使被害人受有前揭傷害，則被告之過失行為與被害
    人所受傷害間，顯有相當因果關係，同可認定。
  (三)本案事證明確，被告犯行洵堪認定，應予依法論科。
二、按刑法上所謂之「業務」，係指個人基於其社會地位繼續反
    覆所執行之事務，包括主要業務及其附隨之準備工作與輔助
    事務在內。被告自承平常都是與木材行配合幫忙運送木材，
    且均係駕駛系爭自小貨車載運貨物（見原審卷第89頁、第90
    頁）；則其顯非單純以駕駛小貨車作為來往之交通工具，而
    係併以該小貨車載運貨物，駕車、承載貨物2者間具有直接
    、密切之關係；因之，被告係以駕駛車輛作為其附隨之業務
    ，甚明。核被告所為，係犯刑法第284條第2項前段因業務上
    之過失傷害人罪。
三、原審基此適用刑法第284條第2項前段、罰金罰鍰提高標準條
    例第1條前段之規定，並爰審酌被告未有前案紀錄，有本院
    被告全國前案紀錄表1件可按，被告過失之程度、所生之危
    害、犯罪後仍否認犯行未與被害人達成和解並賠償損害等一
    切情狀，量處有期徒刑捌月。其認定事實、適用法律及量處
    刑期，均為妥適。被告上訴另以「又不是只有他一台車，其
    他車子都有過，都沒有事，只有他一臺有事」等語，認告訴
    人亦有過失，據以指摘原判決不當，並無理由，應予駁回。
四、末查，被告未曾受有期徒刑以上刑之宣告，有本院被告全國
    前案紀錄表在卷可查；其因一時失慎而過失犯罪，並非有重
    大之惡性。且提起上訴後，已於94年8月26日與告訴人成立
    和解，賠償告訴人新臺幣30萬元，告訴人亦明確表示不再追
    究被告之過失傷害刑責，有和解書1紙在卷可憑（見本院卷
    ）；被告經此論罪科刑，當知警惕信無再犯之虞，本院因認
    被告所處之刑，以暫不執行為適當，爰併宣告緩刑4年，以
    啟自新。
據上論斷，應依刑事訴訟法第368條，刑法第74條第1款，判決如
主文。
本案經檢察官林炳雄到庭執行職務。
中　　華　　民　　國　　94　　年　　11　　月　　30　　日
　　　　　　　　　刑事第十三庭  審判長法　官  劉景星
　　　　　　　　　　　　　　　　　    法　官  陳志洋
　　　　　　　 　 　　　　　　　　　　法　官  陳博志
以上正本證明與原本無異。
不得上訴。
                                      書記官  游桂
中　　華　　民　　國　　94　　年　　12　　月　　1 　　日
附錄：本案論罪科刑法條全文
刑法第284 條
因過失傷害人者，處六月以下有期徒刑、拘役或五百元以下罰金
。致重傷者，處一年以下有期徒刑、拘役或五百元下罰金。
從事業務之人，因業務上之過失傷害人者，處一年以下有期徒刑
、拘役或一千元以下罰金。致重傷者，處三年以下有期徒刑、拘
役或二千元以下罰金。
